【裁判字號】    98,交抗,755
【裁判日期】    980323
【裁判案由】    違反道路交通管理處罰條例
【裁判全文】
臺灣高等法院交通事件裁定            98年度交抗字第755號
抗  告   人
即 受處分人  甲○○
上列抗告人即受處分人因違反道路交通管理處罰條例案件，不服
臺灣臺北地方法院，中華民國98年2 月16日裁定（原審案號：98
年度交聲字第5 號），提起抗告，本院裁定如下：
    主  文
原裁定撤銷。
受處分人之異議駁回。
    理  由
一、原處分意旨略以：異議人即受處分人甲○○於民國97年10月
    2 日12時35分，駕駛車牌號碼KLF-446 號普通重型機車沿臺
    北市○○○路○ 段23巷西向東方向行駛，行駛至肇事地點時
    ，其右側車身與由林大熙所駕駛沿八德路2 段199 巷南向北
    行駛之車牌號碼8299-QN 號自用小客車前車頭發生撞擊而肇
    事，嗣經臺北市政府警察局中山分局交通分隊依據肇事現場
    、採證照片及雙方談話紀錄分析研判，認受處分人有違反車
    道數相同，左方車應暫停讓右方車先行之相關情事，依道路
    交通管理處罰條例第45條第1 項第9 款之規定掣單舉發。原
    處分機關以異議人未逾越應到案期限即97年12月22日，復認
    本件違規事實明確，遂於97年12月4 日依道路交通管理處罰
    條例第45條第1 項第9 款、第63條第1 項第1 款等規定，於
    97年12月4 日以北市裁申字第裁22-A1A130582號裁決書裁處
    受處分人罰鍰新臺幣（下同）600 元，並記違規點數1 點在
    案。
二、聲明異議意旨略以：異議人即受處分人於上開時、地駕駛前
    揭車牌號碼之普通重型機車行經前述肇事地點與林大熙所駕
    駛之車牌號碼8299-QN 號自用小客車發生撞擊而肇事之事實
    ，該肇事現場之建國北路1 段23巷係屬雙向車道，而八德路
    2 段199 巷係單向車道，從而未有車道數相同之情況下，左
    方車應讓右方車之情事。此外，該林大熙於上述時、地經過
    肇事地點時，邊駕駛自用小客車邊持手提行動電話通話，未
    注意車前車前狀況致發生本件肇事云云，故對本件聲明異議
    ，請求撤銷原處分云云。（另受處分人就駕駛汽車未隨身攜
    帶駕駛執照部分之裁決，已於原審98年1 月21日訊問時，不
    予爭執當庭撤回異議，附此敘明）
三、原裁定意旨略以：依異議人人所提出之現場照片觀之（原審
    卷第11、12頁及第44頁），其當時所行駛之建國北路1 段23
    巷口設有「禁止左轉」與「停」之交通標誌，顯見此一巷道
    確係單線雙向車道無誤。林大熙駕車行駛之八德路2 段199
    巷雖為一單行道，卻為一雙線道（原審卷第11頁、第30頁及
    第44頁）。顯然，本件係異議人行駛於少線道卻未讓多線道
    車先行之違法而肇事。原處分機關援引道路交通管理處罰條
    例第45條第1 項第9 款車道數相同時，左方車不讓右方車先
    行之情形者，及同條例第63條第1 項第1 款規定記違規點數
    1 點，對於異議人裁罰，其適用法律難認正確，原處分既有
    有上開違誤，自屬無可維持，改依同條例第45條第1 項第9
    款汽車駕駛人於行駛「少線道車不讓多線道車先行」之規定
    ，及依違反道路交通管理事件統一裁罰基準表之規定，諭知
    異議人罰鍰600 元，並依同條例第63條第1 項第1 款規定記
    違規點數1 點。
四、抗告意旨略以：本件另肇事人林大熙駕車行駛之八德路2段
    199 巷道，係單線單向車道，道路中央並無雙線道之分隔線
    ，作雙線道使用，有現場照片為證，移送機關及原審將該巷
    道認為係雙線單向道路，顯有錯誤。因此肇事十字路口應為
    抗告人行駛之建國北路1 段23巷為雙向行駛之雙線車道，林
    大熙行駛之八德路2 段199 巷道路為單線單向車道，在單線
    道之林大熙汽車應暫停，讓在雙線道之抗告人之機車先行，
    原審誤將八德路2 段199 巷單線單向巷道誤為雙線單向車道
    ，顯有錯誤，懇請將原裁定撤銷，另為免罰之諭知云云。
五、按道路交通管理處罰條例及道路交通安全規則所稱之「汽車
    」，依道路交通管理處罰條例第3條第8款及道路交通安全規
    則第2 條第1項第1款規定，均包括「機器腳踏車」。次按，
    車輛行駛至無號誌或號誌故障而無交通警察指揮之交岔路口
    ，支線道車應暫停讓幹道車先行，未劃分幹、支線道或同為
    幹線道或支線道者，轉彎車應暫停讓直行車先行；如同為直
    行車或轉彎車者，左方車應暫停讓右方車先行，道路安全規
    則第102條第1項第2 款定有明文；又汽車駕駛人，爭道行駛
    而有支線道車不讓幹線道車先行，或少線道車不讓多線道車
    先行，或車道數相同時，左方車不讓右方車先行之情形者，
    處新臺幣600 元以上1,800 元以下罰鍰，並應記違規點數1
    點，道路交通管理處罰條例第45條第1 項第9 款、第63條第
    1 項第1 款分別定有明文。
六、經查：
  (一)抗告人即受處分人甲○○於民國97年10月2 日12時35分許，
    駕駛車牌號碼KLF-446 號普通重型機車由臺北市○○○路○
    段23巷由西往東方向行經肇事路口時，與沿八德路2 段199
    巷由南向北方向，由林大熙所駕駛之車牌號碼8299-QN 號自
    用小客車前車頭發生擦撞之事實，有臺北市政府警察局舉發
    違反道路交通管理事件通知單、臺北市政府警察局交通警察
    大隊97年11月12日北市警交大事字第09734253500 號函、臺
    北市政府警察局交通警察大隊道路交通事故初步分析研判表
    、道路交通事故現場圖、臺北市政府警察局中山分局交通分
    隊道路交通事故補充資料表、林大熙及抗告人即受處分人甲
    ○○之臺北市政府警察局中山分局交通分隊交通事故談話紀
    錄表影本各乙份在卷可稽，且為抗告人所不爭執。
  (二)又抗告人雖辯稱：該肇事現場之建國北路1 段23巷係屬雙向
    車道，而八德路2 段199 巷係單向車道，故非車道數相同之
    情形云云，惟查，依到場處理員警所繪製之卷附道路交通事
    故現場圖（原審卷第30頁）所示，受處分人當日行駛之建國
    北路1 段23巷路段，與林大熙所駕駛之車牌號碼8299-QN 號
    自用小客車行駛之八德路2 段199 巷路段，皆係路寬7 公尺
    ，未設置停讓標誌，堪認無幹、支線道之分。又依抗告人所
    提出之現場照片觀之（原審卷第11、12頁及第44頁），其當
    時所行駛之建國北路1 段23巷口設有「禁止左轉」與「停」
    之交通標誌，顯見此一巷道確係「單線」雙向車道無誤，而
    林大熙駕車行駛之八德路2 段199 巷，道路中央僅見單行道
    之指示，並無劃有白色虛線之分道線，顯見為一「單線」單
    向車道（原審卷第11頁、第30頁及第44頁，本院卷抗告狀所
    附照片）。是以臺北市○○○路○ 段23巷及八德路2 段199
    巷之車道數相同，抗告人即受處分人駕車行經該交岔路口，
    相對於沿八德路2 段199 巷南向北行駛之車輛，既屬左方來
    車，依首揭規定，即應提高注意並禮讓八德路2 段199 巷南
    向北行駛行駛之車輛，本件係抗告人為左方車，未讓右方車
    先行行之違法而肇事。至於駕駛車牌號碼8299-QN 號自小客
    車之林大熙是否於駕駛途中以手持行動電話一事，受處分人
    並無法提出確切證據以資證明，且與受處分人是否違反「左
    方車不讓右方車先行」，並無相當因果關係與關連性，本院
    就此部分不予審酌，亦無從為受處分人有利之認定。另抗告
    人於原審訊問時稱其已通過十字路口，汽車駕駛人林大熙係
    從伊之機車右後方撞上云云，惟本件交通事故談話紀錄表中
    並無記載肇事雙方之行車速率，參以上述路段路寬皆僅7 公
    尺，本院無從推論何者先行通過該十字路口，是以回歸左方
    車應暫停讓右方車先行之路權規定，並此敘明。
七、綜上所述，本件抗告人即受處分人甲○○確有駕駛其所有之
    車號KLF-446 普通重型機車於前揭時、地有違反車道數相同
    ，左方車應暫停讓右方車先行之相關情事，原處分機關依道
    路交通管理處罰條例第45條第1 項第9 款、第63條第1 項第
    1 款等規定，裁處受處分人罰鍰600 元，並記違規點數1 點
    即無不當。原裁定誤認八德路2 段199 巷為一雙線道，將原
    處分撤銷，改依同條例第45條第1 項第9 款汽車駕駛人於行
    駛「少線道車不讓多線道車先行」之規定裁處，認事用法尚
    有違誤，原裁定既有可議，要屬無可維持，爰予撤銷。另本
    件違規事實明確，抗告人仍執前詞提起抗告，本院認無再發
    回之調查必要，乃由本院自為裁定，並駁回受處分人之聲明
    異議。
據上論結，本案應依道路交通案件處理辦法第19條、第26條，刑
事訴訟法第413 條，裁定如主文。
中    華    民    國    98    年    3     月    23    日
                  刑事第十五庭審判長法  官  吳昭瑩
                                    法  官  李正紀
                                    法  官  李釱任
以上正本證明與原本無異。
不得再抗告。
                                    書記官  張玉如
中    華    民    國    98    年    3     月    23    日


司法院資訊處製作；財團法人民間司法改革基金會備份。
